【裁判字號】    98,審易,3069
【裁判日期】    981231
【裁判案由】    毒品危害防制條例
【裁判全文】
臺灣高雄地方法院刑事判決            98年度審易字第3069號
公  訴  人  臺灣高雄地方法院檢察署檢察官
被      告  甲○○
上列被告因毒品危害防制條例案件，經檢察官提起公訴（98年度
毒偵字第4503號），本院判決如下：
    主  文
甲○○施用第二級毒品，處有期徒刑參月，如易科罰金，以新臺
幣壹仟元折算壹日。
其餘被訴部分，無罪。
    事  實
一、甲○○前因施用毒品案件，經本院以民國96年度毒聲字第15
    77號裁定送觀察勒戒後，認無繼續施用毒品之傾向，於97年
    11月11日執行完畢釋放。詎不知警惕，於觀察勒戒執行完畢
    釋放後5 年內，復基於施用第二級毒品甲基安非他命之犯意
    ，98年7 月9 日16時50分許為警採尿前回溯24小時之某時（
    不含盤查後至採尿時之期間），在高雄市○○區○○路43巷
    7 弄24號住處內，以將甲基安非他命置於玻璃球內，再以火
    燒烤吸食之方式，施用第二級毒品甲基安非他命1 次。嗣於
    98 年7月9 日16時50分許，在高雄市新興區○○○路72號前
    ，為警盤查，經同意採尿送驗，結果呈甲基安非他命陽性反
    應。
二、案經高雄市政府警察局鼓山分局報告臺灣高雄地方法院檢察
    署檢察官偵查起訴。
    理  由
一、證據能力部分：
    本判決所引用之證據資料（詳後引證據），其中傳聞證據部
    分，縱無刑事訴訟法第159 條之1 至第159 條之4 或其他規
    定之傳聞證據例外情形，亦因被告、檢察官均同意可供證據
    使用，依刑事訴訟法第159 條之5 第1 項之規定，本院審酌
    該證據作成之情況，認為適當，應得為證據。
二、上開犯罪事實，業據被告於本院審理時坦白承認。而被告尿
    液經送高雄市立凱旋醫院鑑驗後，結果呈甲基安非他命陽性
    反應（係以GC／MS方式檢驗），有該醫院98年7 月29日濫用
    藥物尿液檢驗報告可參。爰審酌(一)氣相層析質譜儀（GC／MS
    ）乃目前就藥物篩檢結果必須進一步確認時最常採用之確認
    方法，因此在良好的操作條件之下，以氣相層析質譜儀作藥
    物及其代謝物之定性及定量分析，幾乎不會有偽陽性反應產
    生，業經行政院國軍退除役官輔導委員會台北榮民總醫院於
    83年4 月7 日以（83）北總內字第03059 號函示明確。(二)甲
    基安非他命經口服投與後約百分之70於24小時內自尿中排出
    ，約百分之90於96小時內自尿中排出，且甲基安非他命成分
    之檢出與其投與方式、投與量、個人體質、採尿時間與檢測
    儀器之精密度等諸多方式有關，因此僅憑尿液中呈甲基安非
    他命陽性反應，並無法確實推算吸食時間距採集時間之長短
    ，惟依上述資料推斷，最長不會超過4 日即96小時，亦經行
    政院衛生署藥物食品檢驗局81年2月8日81藥檢一字第001156
    號函示明確。從而，被告尿液經以氣相層析質譜儀鑑驗後，
    結果呈甲基安非他命陽性反應，已如前述，是依前開函示意
    旨，被告自白核與事實相符，其施用第二級毒品甲基安非他
    命1 次之犯行，堪以認定。
三、論罪科刑部分：
  (一)按犯毒品危害防制條例第10條之罪，經觀察、勒戒後，認無
    繼續施用毒品之傾向，應即釋放，並為不起訴處分；認有繼
    續施用毒品之傾向者，應由檢察官聲請法院裁定令入戒治處
    所施以強制戒治，至無繼續戒治之必要，強制戒治期滿，應
    即釋放，由檢察官為不起訴處分。經觀察勒戒、強制戒治執
    行完畢釋放後，5 年內再犯第10條之罪，依93年1 月9 日修
    正施行之毒品危害防制條例第23條第2 項規定意旨，應由檢
    察官偵查起訴。又依修正後之規定，僅限於「初犯」及「5
    年後再犯」二種情形，始應先經觀察、勒戒或強制戒治程序
    。倘被告於5 年內已再犯，經依法追訴處罰，縱其第3 次（
    或第3 次以上）再度施用毒品之時間，在初犯經觀察、勒戒
    或強制戒治執行完畢釋放5 年以後，已不合於「5 年後再犯
    」之規定，且因已於「5 年內再犯」，顯見其再犯率甚高，
    原實施觀察、勒戒或強制戒治，已無法收其實效，即應依該
    條例第10條處罰（最高法院97年度第5 次刑事庭會議決議參
    照）。
  (二)查被告前因施用毒品案件，經本院以96年度毒聲字第1577號
    裁定送觀察勒戒後，認無繼續施用毒品之傾向，於97年11月
    11日執行完畢釋放等情，有臺灣高雄地方法院檢察署刑案資
    料查註紀錄表、臺灣高等法院被告前案紀錄表及臺灣高雄地
    方法院被告院內索引卡紀錄表可證。因被告於觀察勒戒執行
    完畢釋放後，5 年內再犯本件毒品危害防制條例第10條之罪
    ，是依前開說明，應依法論科。
  (三)另甲基安非他命為毒品危害防制條例所稱之第二級毒品，此
    觀諸該條例第2 條第2 項第2 款甚明，被告施用上開毒品，
    核其所為，係違反毒品危害防制條例第10條第2 項施用第二
    級毒品罪。被告施用第二級毒品前持有第二級毒品之行為，
    本應論以持有之罪，惟該次持有毒品之低度行為為其後施用
    毒品之高度行為所吸收，不另論罪。爰審酌被告經觀察勒戒
    後，均未戒絕毒品，另再施用毒品，顯見其自制力不足，無
    法擺脫毒品，故應藉由刑罰之執行，以收教化之功能，並參
    以被告犯後坦承施用毒品犯行，所犯係自傷行為，尚未害及
    他人，及被告施用第二級毒品1 次等一切情狀，量處如主文
    所示之刑，併參酌前開犯罪情狀，諭知如主文所示之易科罰
    金折算標準，以資懲儆。
四、無罪部分：
  (一)公訴意旨復以：被告基於持有第二級毒品MDMA之犯意，先於
    98 年7月7 日凌晨2 、3 時許，在高雄市○○區○○路、熱
    河路口之「華納汽車旅館」，向真實姓名年籍均不詳之友人
    收受MDMA 3顆，而非法持有之。嗣於98年7 月9 日16時50分
    許，在高雄市新興區○○○路72號前，為警盤查，並扣得第
    二級毒品MDMA 3顆等情。因認被告另涉犯持有第二級毒品罪
    嫌等語。
  (二)按犯罪事實應依證據認定之，無證據不得認定其犯罪事實；
    又不能證明被告犯罪，應諭知無罪之判決，刑事訴訟法第15
    4 條第2 項、第301 條第1 項前段分別定有明文。另按刑事
    訴訟法上所謂認定犯罪事實之證據，係指足以認定被告確有
    犯罪行為之積極證據而言，該項證據自須適合於被告犯罪事
    實之認定，始得採為斷罪資料；又所謂認定犯罪事實之證據
    ，係指足以認定被告確有犯罪行為之積極證據而言，如未能
    發現相當證據或證據不足以證明，自不能以推測或擬制之方
    法，以為裁判基礎（最高法院29年上字第3105號及40年台上
    字第86號判例參照）。查扣案錠劑3 顆經送驗後，並無任何
    管制藥品反應之事實，有高雄醫學大學附設中和紀念醫院98
    年12月8 日檢驗報告可參（詳本院卷第17、18頁）。是檢察
    官認被告涉犯持有第二級毒品MDMA罪嫌，容有誤會。此外，
    復查無其他積極證據可資證明被告有持有第二級毒品犯行，
    不能證明被告犯罪，自應為被告無罪判決之諭知。
據上論斷，應依刑事訴訟法第284 條之1 、第299 條第1 項前段
、第301 條第1 項前段，毒品危害防制條例第10條第2 項，刑法
第11條前段、第41條第1 項前段，判決如主文。
本案經檢察官陳妍萩到庭執行職務。
中    華    民    國    98    年    12    月    31    日
                  刑事第十庭    法  官  方百正
如不服本判決應於收受判決後10日內向本院提出上訴書狀。
以上正本證明與原本無異。
中    華    民    國    98    年    12    月    31    日
                                書記官  黃園芳
附錄本判決論罪科刑所依據之法條
毒品危害防制條例第10條
施用第一級毒品者，處 6 月以上 5 年以下有期徒刑。
施用第二級毒品者，處 3 年以下有期徒刑。

司法院資訊處製作；財團法人民間司法改革基金會備份。
